【裁判字號】    92,上重訴,31
【裁判日期】    921124
【裁判案由】    殺人
【裁判全文】
臺灣高等法院臺中分院刑事判決                    九十二年度上重訴字第三一號
    上  訴  人
    即  被  告  甲○○
    選任辯護人  楊玉珍
                魏俊峰
右上訴人因殺人案件，不服臺灣彰化地方法院九十二年度重訴字第二號中華民國九十
二年六月十九日第一審判決（起訴案號：臺灣彰化地方法院檢察署九十一年度偵字第
八八九七號），提起上訴，本院判決如左：
    主  文
上訴駁回。
    事  實
一、甲○○前於民國六十七年間因殺人未遂案件，經臺灣彰化地方法院判處有期徒刑
    八年，褫奪公權五年確定，於七十六年三月十五日執行完畢（就本案不構成累犯
    ）。詎仍不知警惕，於九十一年十二月十八日凌晨零時三十分許，前往彰化縣和
    美鎮○○路一一八號對面戊○○所開設之「阿榮海產店」吃宵夜時，巧遇曾住於
    同里之黃鴻文在場飲酒，而黃鴻文基於舊識情誼，乃力邀甲○○同桌飲酒進食。
    席間黃鴻文談及與人發生衝突之事而遭甲○○指責，二人遂生言語爭執，甲○○
    心緒一時激憤，明知以破裂之玻璃酒瓶朝他人頸部等身體要害揮刺攻擊，將足以
    因末端不規則之尖銳外型及玻璃結構之堅硬質地，危害他人生命安全，竟萌生殺
    害黃鴻文之犯意，於當日凌晨一時許，持其所飲用而放置於桌上、為該海產店老
    闆戊○○所有之玻璃啤酒瓶一瓶，手執酒瓶上半端先於桌緣猛力敲碎酒瓶瓶身後
    （毀損酒瓶部分未據戊○○告訴），再朝黃鴻文之左頸部附近使力刺擊二下，分
    別造成黃鴻文左外頸部割裂傷（Ｌ形十九公分長縫合裂傷）、左耳前部及左耳廓
    前部割裂傷（左耳前部二公分長延伸到左耳後部三公分長縫合裂傷，左耳廓前部
    二公分長延伸到左耳廓後部三點五公分長縫合裂傷），傷口創緣周圍並均有明顯
    瘀腫。其中黃鴻文左外頸部割裂傷已深及內頸動脈，造成血管破裂大量出血，雖
    經戊○○立即報警處理並將黃鴻文送醫急救，仍因上開傷勢引發低容積性休克，
    延至同日上午十一時十四分許不治死亡。甲○○案發後趁隙逃離現場，先返回其
    彰化縣和美鎮○○路一五一巷十四號之住處拿外套後，便前往彰化縣和美鎮○○
    村道○路一七八巷二號其友人庚○○住處內，將其所穿著之血衣及血褲、拖鞋等
    棄置於該處房間內之垃圾袋內，隨即返家，嗣經警於同日上午五時十分許，在其
    （原審誤載為庚○○）位於彰化縣和美鎮○○路一五一巷十四號之住處前查獲，
    並於同日上午五時三十分許，帶同警方前往上揭庚○○住處扣得甲○○殺人時所
    著之外套、長褲各一件、拖鞋一雙，另經警前往前揭海產店扣得戊○○所有碎裂
    之玻璃啤酒瓶二片。
二、案經黃鴻文之妻丁○○告訴及彰化縣警察局和美分局報請臺灣彰化地方法院檢察
    署檢察官偵查起訴。
    理  由
一、訊據上訴人即被告甲○○對於右揭時地與被害人黃鴻文酒後發生爭執致被害人黃
    鴻文死亡等情固坦承不諱，惟矢口否認有何殺人之故意，辯稱：伊當天是要去吃
    點心才碰到被害人黃鴻文，伊當時是基於好心勸黃鴻文，結果黃鴻文當時氣憤而
    拿板凳打伊，是黃鴻文先拿板凳打伊，伊才拿起桌子的酒瓶和他抵擋，伊當時是
    出於自衛，又伊當時人已酒醉，所以有無將酒瓶敲碎及刺被害人等情已記不起來
    ，伊只記得是被害人先拿椅子要打伊，伊印象中是右手持桌上的酒瓶和被害人擋
    來擋去，後來伊有見到被害人在流血，至於伊有無拿酒瓶去刺被害人的左頸部及
    刺他幾下，伊已記不得了，伊見到被害人在流血因為害怕，伊就叫海產店的老闆
    幫伊叫救護車，而且伊當時很害怕在原地走來走去，一直等到救護車來後，伊才
    離去，黃鴻文何時死亡伊不清楚，伊是聽人家說才知道，伊係因酒醉的關係，沒
    有故意殺人置人於死之犯行云云。然查：
    (一)被害人黃鴻文係遭被告持不完整碎裂酒瓶割傷左外頸部，左側頸動脈因而截斷
      ，造成低容積性休克，於九十一年十二月十八日上午十一時十四分許不治死亡
      等情，業經檢察官督同檢驗員相驗屬實，製有相驗屍體證明書、驗斷書、相驗
      筆錄在卷為憑，並有財團法人彰化基督教醫院法醫參考病歷摘要、診斷書各一
      份、現場及相驗屍體照片二十七張附卷可稽，復經告訴人丁○○指訴歷歷及證
      人乙○○、黃富誠、戊○○等人證述明確。
    (二)次據證人乙○○於警詢、偵查、原審暨本院審理中均證述被告確有持酒瓶砸桌
      子，刺中被害人左頸部等情明確，據該證人於九十一年十二月十八日警詢時證
      稱：「大約至零時五十五分許，我拿麵要回去給黃鴻文的女兒吃，再返回阿榮
      小吃部，大概過了三分鐘，我便在小吃部外見到黃鴻文與『肚仔』（即指被告
      ）已經在打架，我正要走進店內勸阻，便見到『肚仔』以酒瓶敲碎刺殺黃鴻文
      ，我因見『肚仔』刺殺黃鴻文，我趕快阻擋，而『肚仔』的男子又再刺殺黃鴻
      文，致黃鴻文受傷倒地血流不止。」、「『肚仔』以敲碎的酒瓶刺殺黃鴻文左
      邊的頸部，當我阻擋時，『肚仔』又再次刺殺黃鴻文左邊的頸部，黃鴻文便立
      刻不支倒地，『肚仔』兩次都刺殺黃鴻文的頸部。」（見九十一年十二月十八
      日警詢筆錄）；嗣於同日偵查中證述：「我目擊全程，我和死者一起喝酒，我
      送麵去給死者女兒，回來時即見到死者與甲○○發生爭執，我在海產店門口往
      裡面看，看見死者與甲○○推來推去，並口出惡言，但說什麼我沒聽到，我就
      看見甲○○手持臺灣啤酒玻璃瓶往桌上敲破，敲破後便拿起來，往死者脖子刺
      ，我便前往阻止，我便把甲○○拉到旁邊，但甲○○又從我旁邊跑過去，再往
      死者脖子刺下去，刺的時候很大力，但沒有說什麼話，之後我再次將其拉到旁
      邊，我朋友黃富誠便叫我打一一九，我打完電話後，便沒有見到甲○○了。」
      （見九十年度相字第八○三號相驗卷第二六頁反面、第二七頁）；再於原審審
      理時證述：「（吃的過程中，如何遇到被告？）是他（指被告）自己來的，是
      被害人與被告打招呼稱呼他『肚哥』，被告就走過來。被告過來後有與我們喝
      一杯後就走了，走出去外面，被告與我們坐在一起吃東西，沒有另外在叫菜。
      （被告外出離座的目的？）他沒有說。（離開座位後，被告有無再回來？）約
      五、六分鐘後，又再回來跟我們喝酒。（後來情形如何？）被告回來後，又與
      我們繼續聊天，當時被害人已經醉了，講話比較大聲，內容我已經記不得了。
      結果被告就以年紀大的身分告訴被害人叫他酒少喝一點，被害人就拿酒起來向
      被告敬酒道歉。然後炒麵已經弄好了，被害人就要我將炒麵送回他家。我當天
      是騎機車。後來我就離開現場了。我離開的時候，被害人及被告並沒有在那裡
      大聲叫囂，我離開的時間約有三、四分鐘時間。（回來後看到經過如何？）快
      到阿榮海產店的時候，我看到裡面很多人，機車到場的時候，我人還沒有下車
      ，後就看到被害人與被告在打架，當時他們手上都沒有拿東西，他們是站著打
      。我看到後就要進入勸阻，被告就將酒瓶拿起來往桌上敲破，就刺向被害人左
      頸部一下，當時被害人手上沒有拿東西。我看到被告刺向被害人一下後，我就
      將被告推開，當時是被告拿著酒瓶往前衝去刺被害人，並不是被害人往前接近
      被告才被刺到，我就阻擋被告要他不要再接近被害人，我有回頭看一下被害人
      受傷的情形，結果被告又從我的左手邊繞過去，手上拿著原先玻璃酒瓶，又刺
      向被害人一下。當時我擋在前面，但是被害人當時靠在後面的桌子上面，我與
      被害人之間還有空隙，被告才能夠再拿酒瓶刺傷被害人。第二下刺的部位也是
      左邊頸部。（當時酒瓶是拿在何手？）右手，當時被告左手沒有拿東西」等語
      （見原審九十二年二月七日訊問筆錄）；復於本院訊問時證述略稱：「被害人
      當天喝很多酒，我們是喝啤酒，而且當時被害人已經醉了，被告當天有到現場
      二次，第一次被告來的時候，是和被害人打招呼後就先離去，嗣後第二次再到
      現場就坐下來和我們一起喝酒，我剛看到被告的時候，被告還沒有醉，看不出
      來有喝酒的樣子，被告坐下來喝酒，大約喝了三杯啤酒，被告喝完三杯啤酒後
      ，我就離開了，送東西去被害人的家，所以被告精神狀態如何我不清楚，我是
      騎車到被害人家，大約需要三、四分鐘的路程，當時車速大約三十幾公里左右
      ，去被害人家時被害人的太太當時還沒有回來，我是交給被害人的女兒，並沒
      有和她女兒說什麼，後來我回到海產店的門口，就看到被告持酒瓶砸桌子，刺
      向被害人的左邊頸部，有刺中被害人之左頸部，被告持酒瓶敲桌子之前，我沒
      有看到被告和被害人在打架，沒有看到被害人持椅子要打被告。我看到被告持
      酒瓶刺中被害人時，我就跑進去要去阻擋，並把被告推開，大約把被告推開一
      步之距離左右，之後我就見到被害人退了約一、二步左右，我有見到被害人用
      手壓住他的傷口，被告就從我左手邊走過去被害人處，並朝被害人左頸部再刺
      一次，而且有刺中。除了刺中二次外，沒有其他刺被害人，至於被害人的耳朵
      如何受傷，我不清楚，我只知道被告有刺被害人二次，第二次刺的時候，我和
      被害人大約相距有三、四步之距離，我和被害人不是結拜，只不過是朋友而已
      。被害人被刺了二次之後就倒地了，被告見狀就停住也不動了，被害人倒地後
      ，是黃富誠前去用他的手壓住被害人的傷口止血」等語，又證稱：「（你於警
      詢中有提及被害人及被告有在打架，當時情形如何？）我記得當時他二人是用
      手打，並無人持椅子打架。（你們當時坐何椅子？）是塑膠的圓椅子。（你所
      稱被告有持酒瓶砸桌腳（子）是砸何處？）因太遠了，沒有看清楚，我只知道
      酒瓶被砸後已變成尖尖的。（當時是否還有人看到？）沒有人看到，只有我看
      到」等語（見本院九十二年八月十四日訊問筆錄），觀諸上揭在場目擊證人乙○○之證詞前後所證主要情節均屬一致，且該證人與被告間並無何恩怨仇恨或
      債務糾紛，復與被害人間無特殊情誼，僅係友人關係，分據被告及證人乙○○
      述明在卷，其證言復經具結在案，該證人當不致特予虛構對被告不利情節而誣
      指被告之理，故證人乙○○證言之可信度高，應堪採信。
    (三)再依被害人受傷部位觀之，除左外頸部割裂傷深及內頸動脈為致命傷外，其緊
      鄰左頸之左耳前部及左耳廓前部亦均有割裂傷，並延伸至耳後部位，為二次以
      上外力所致，有前述驗斷書之記載可憑。是以被害人左頸部附近確有二處明顯
      之割裂傷，此與證人乙○○上揭所述被告係持破碎酒瓶朝被害人左頸部刺擊二
      次等語，應屬相符。則被告倘如其所辯，基於防衛自身安全之目的，不得不持
      酒瓶抵擋被害人之鐵椅攻擊，一旦造成被害人頸部附近受傷流血，既非其防衛
      行為之初衷，自當罷手而上前觀看傷勢，豈有一再持銳利兇器趨前突刺被害人
      頸部之理？況事發現場「阿榮海產店」當時已屆打烊時刻，店內已無其他客人
      在場而顯空曠，並無空間狹小不容被告離去之情形，被告縱使確實遭受被害人
      持鐵椅攻擊，亦可輕易逃離現場或閃躲迴避。乃被告竟自稱係以易遭鐵椅砸碎
      之玻璃酒瓶作為防衛工具，卻又於鐵椅往下猛力砸碎其格擋之玻璃酒瓶時，未
      因玻璃碎屑飛濺而受有任何傷勢，均與常情顯不相合，自難遽信被告所辯酒瓶
      係於防衛時遭鐵椅砸碎，且其不慎劃傷被害人頸部云云屬實。且由證人乙○○
      之證言可知，該證人從外面送麵回到案發現場時，被告與被害人固有爭吵衝突
      情形，然當時被害人並無持何物品或兇器與被告打架，反係被告持酒瓶砸桌子
      後，持酒瓶尖銳部分刺向被害人左頸部要害至明，顯見被告於與被害人發生衝
      突過程中，被告應非僅抵擋防衛被害人之攻擊而已，而係率先將桌上玻璃酒瓶
      敲破，並持之為兇器，猛力朝被害人之要害左頸部刺擊二下，此應係刻意為之
      ，而非不慎劃傷被害人致死甚明。
    (四)又經原審以現場遺留之破裂桌緣，命彰化縣警察局鑑識組人員持往「阿榮海產
      店」比對結果，確認係由被告與被害人當日同坐之餐桌上斷裂掉落；且該斷裂
      桌緣形狀類似梯形，即桌緣上端長度較下端為短，經警研判應為重物自上端往
      下重擊桌緣所造成，即受力之一端長度，較另一端為短；再經警以金屬活動板
      手由上端重擊該餐桌作為對照實驗，發現所得之斷裂桌緣與現場遺留之斷裂桌
      緣形狀相同，大小相當，有彰化縣警察局刑警隊第四組現場勘查報告表及採證
      照片九張附卷可稽。而木製餐桌質地尚非脆弱，倘係單純拍桌叫罵，應不致使
      桌緣斷裂；而常人如以握拳方式重擊桌面，亦當受有明顯傷勢而多不願輕率為
      之，可知該餐桌桌緣之斷裂缺損，應係遭人手持異物猛力由上而下重擊所致，
      此與證人乙○○證述被告先將酒瓶在桌上敲碎後刺殺被害人頸部等情，堪稱相
      符。雖原審再將斷裂桌緣連同部分切割桌面，一併送請內政部警政署刑事警察
      局鑑定其內是否嵌入與扣案破碎啤酒瓶相同材質之玻璃碎屑，經以掃描式電子
      顯微鏡鑑驗結果，並無與扣案破碎酒瓶相同之深褐色玻璃成分殘留，有該局鑑
      驗通知書鑑證紀錄一份足參，惟被告於桌緣敲碎玻璃酒瓶之際，碎屑飛濺方向
      並非特定一致，未必能於瞬間接觸時恰巧留下轉移性跡證，仍無從單憑此一鑑
      驗結果認定被告並未在桌緣敲碎酒瓶。
    (五)另依前述驗斷書之記載，被害人左外頸部傷穿越胸鎖乳突肌到達內頸動脈至頸
      動脈破裂，深度約有二公分左右（因人及姿勢而異），若非施加重力，要使胸
      鎖乳突肌內之頸動脈破裂，實難為之；又耳部傷口創緣五乘四公分瘀腫，左外
      頸部傷口創緣周圍五乘八公分瘀腫，推定兇器寬度為五公分左右，則被告於刺
      擊被害人時應有施加重力，否則當不至於深及內頸動脈及造成創緣瘀腫，亦經
      證人即臺灣彰化地方法院檢察署法醫室檢驗員許逸文於原審時到庭證述無訛。
      而證人即彰化基督教醫院加護病房醫師陳建民復於原審時到庭證稱：倘係單純
      遭刀子類劃傷，傷口較細，沒有廣泛傷及皮膚下微血管，所以只會腫而不會瘀
      青，至於被害人縱因凝血功能較差，亦係輸血後出現傷口紅腫等語。另證人即
      當日彰化基督教醫院急診室值班醫師林亦於原審證稱：被害人入院時頸動脈
      及頸靜脈均遭切斷，有三、四條大血管在噴血，以迷走神經遭切斷之情形來看
      ，傷口應該蠻深等語。是以綜合被害人前述頸部傷勢之深度、瘀腫情形及瘀腫
      範圍觀之，被告確有施加重力猛然刺擊被害人，而與不慎劃傷之情形迥然有別
      ；尤其創緣周圍既瘀且腫，瘀腫範圍更廣達五公分左右，而與一般玻璃酒瓶之
      瓶身口徑相符，足認被告亦有於突刺之餘加壓於傷口之舉動，應非救護人員於
      急救時止血造成創緣瘀腫至明。
    (六)而被告與被害人間雖為舊識，平日亦無明顯仇怨，但朋友間因酒後突發爭執，
      致其中一方心生不悅，反目成仇，一時衝動而以拳腳或兇器殺害對方藉以洩憤
      ，亦為事所恆有，不能僅憑渠等二人平日相識即排除被告具有殺人故意。況且
      酒瓶破裂之一端尖銳堅硬，以之刺擊人體毫無骨頭防護之頸部，其內又有頸動
      脈等重要之維生血管，衡情足以嚴重危害被害人之生命安全，被告於行為時自
      當知之甚明。乃被告竟以敲碎之玻璃酒瓶直接朝被害人左頸部附近刺擊一下後
      ，縱經證人乙○○在旁極力攔阻，被告仍決意再朝被害人左頸部突刺，且加壓
      施力造成創緣周圍瘀腫，傷口深及內頸動脈，足徵被告當時殺害被害人之直接
      故意甚為堅定。又被告於案發後，不僅並未隨同救護車前往醫院探詢被害人傷
      勢嚴重程度，反而返回家中取出個人衣物，直奔友人庚○○住處更換殺人時所
      著外套、長褲及拖鞋，並將上開沾有血跡之重要證物棄置於庚○○家中，此據
      被告與證人庚○○詳為陳述，被告應有意圖掩飾自己殺人犯行之真意甚明。苟
      謂被告係因不慎致人於死而無殺人之意，理當急於求證被害人傷勢現況，並主
      動向員警說明案發經過，又何須趁隙逃離現場並積極湮滅血衣證據？而被告於
      事發後雖有向證人戊○○表示叫救護車前來之意，此經證人戊○○於原審時證
      述屬實，然此或係被告乍見被害人血流如注而突生恐懼，究不能因此而否定被
      告前述手段兇殘之殺害事實。否則，殺人者均可將被害人傷至氣息奄奄，幾無
      生存之跡象，卻僅憑呼叫救護車前來一事，即得解免殺人罪責，當非事理之平
      。至證人庚○○雖證述被告當時確有向其提及要到醫院看人，而向其借新臺幣
      約一萬餘元等語，然以證人庚○○所證被告係於案發當日凌晨一時許即前往其
      住處借錢，前後大約待了一個小時左右，大約是凌晨二時許離開其住處，苟如
      被告所辯係要去醫院探望被害人，為何於借得錢款後，仍未迅速前往探視被害
      人，而迨案發當日上午五時十分許，始在其中山路一五一巷十四號住處前為警
      查獲？難認被告上揭所辯確屬實在。
    (七)至被告辯稱其當時喝了很多酒，已喝醉了云云，並舉證人丙○○到庭證述被告
      與伊於喝到案發當日快十二點，伊要回家時，被告精神已有茫茫（稍有醉意）
      的現象等語，而被告經警帶回警局後，固曾測得其呼氣中所含酒精濃度為每公
      升一點零四毫克，有酒精濃度測試單一份在卷可參，惟被告是否達於酒醉不省
      人事而不具刑事責任能力，端視被告個人體質對於酒精之反應而定，並不得以
      被告確有飲酒或僅憑體內酒精濃度多寡資以判定。查被告於案發當日固據上揭
      證人丙○○所證有與該證人一同飲酒之情形，然該證人直承其係於案發當日將
      近十二時許，與被告分手，被告與被害人案發當時，其並不在現場，且當日該
      證人與被告前往市場及公園等地，都是由被告騎乘機車搭載其前往目的地，則
      以被告當日於與證人丙○○飲酒後，仍能騎乘機車搭載該證人前往欲前往之地
      點，難認被告於與證人丙○○飲酒時，確已達酒醉之程度，至被告於案發當時
      之精神狀態既非該證人丙○○所知悉，自無從依該證人之證言為被告有利之認
      定。至證人乙○○於本院訊問時證述被告當天有到現場二次，第一次來的時候
      ，是和被告打招呼後就先離去，嗣後第二次再到現場，就坐下來與彼等一起喝
      酒，其看到被告的時候，被告還沒有醉，看不出有喝酒的樣子，其後被告喝完
      三杯啤酒後，其先離開，對於被告當時精神狀態如何不清楚等語，由上揭證人
      乙○○之證言亦不足認定被告於案發當時確有達酒醉之程度。本院茲由被告於
      案發後隨即返回家中，並知悉其衣、褲、拖鞋等沾有血跡，拿取其自己衣物，
      至證人庚○○住處更換，復將沾有血跡之衣褲、拖鞋等棄置於庚○○住處等情
      ，已如前述，則依被告犯後刻意湮滅掩飾自身殺人犯行之所為觀察，其尚知避
      免將血衣證物擺放自己家中而遭員警起獲，並刻意帶往友人住處棄置，心思縝
      密程度相較常人猶有過之，何來因酒後減損或喪失責任能力之有？是其雖有飲
      用相當數量之酒類，仍難認已達於心神喪失或精神耗弱之程度，被告以此為辯
      亦嫌無據，不足採信。
    綜上所陳，被告前揭所辯均屬無憑，非可採信。此外，並有現場平面圖一份、被
    告所著衣褲照片十一張附卷可稽，及被告所有沾附血跡之外套、長褲各一件、拖
    鞋一雙、破碎玻璃酒瓶二片扣案足憑。本案事證已臻明確，被告犯行洵堪認定，
    應予依法論科。
二、核被告甲○○所為，係犯刑法第二百七十一條第一項之殺人既遂罪。原審判決以
    被告上開殺人犯行事證明確，依據刑事訴訟法第二百九十九條第一項前段，刑法
    第二百七十一條第一項、第三十七條第一項之規定，並審酌被告先前已有殺人未
    遂前科紀錄，並因而入監服刑執行完畢，本應習得尊重他人生命權利之基本態度
    ，卻於本案僅因細故與被害人發生爭執，即率而持破碎酒瓶朝被害人要害攻擊，
    對於旁人制止置若罔聞，殺意甚堅。且被告又非不識被害人，案發前被害人猶善
    意招呼被告前來同桌飲酒，被告竟視二人情誼於不顧，憑恃一時血氣予以殺害，
    又於犯罪後逃離現場，並至友人家中更衣，冀圖湮滅殺人時所著衣物，被告犯罪
    時之情狀及犯罪後之態度均值非議。而被害人正值盛年，一家妻小均賴其肩負家
    計重擔，竟遭被告出手加害，夫妻、親子之和樂生活遽然幻滅，並因而使被害人
    家屬陷於經濟困頓之境，被告所為對被害人生命法益及其家屬之生活秩序造成嚴
    重危害，已難計數。尤其被告歷經本案偵查、審理程序，對於被害人家屬頓失經
    濟支柱之慘痛境遇未加聞問，縱令被告自案發後即羈押於監所而無行動自由，亦
    未見其致函道歉或委請親友出面協商解決民事賠償事宜，以致迄今仍未能與被害
    人家屬達成和解，足徵被告仍存僥倖觀望之心，而無撫慰寬解被害人家屬內心苦
    痛之誠意。再參以被告係因酒後情緒激動而起殺意，並非預謀計劃殺人，及其犯
    罪動機、目的、犯罪後並未坦承殺人犯行、具有國小肄業學歷之智識程度等一切
    情狀，量處被告無期徒刑，併宣告褫奪公權終身，並以扣案之破碎玻璃酒瓶二片
    ，固係被告持以行兇之物，惟因仍屬「阿榮海產店」老闆戊○○所有，尚無依刑
    法第三十八條第一項第二款予以沒收之餘地；至於被告所著沾附血跡之衣、褲及
    拖鞋，則均非直接供其實施殺人犯罪使用，又非違禁物，亦均不予宣告沒收，核
    其認事用法均無不合，量刑亦屬妥適。被告上訴以前開情詞置辯，及辯稱有意賠
    償被害人家屬，惟因被害人家屬金額要求過高以致無法達成和解云云，據以指謫
    原審判決量刑過重，惟被告於本件案發時尚未達精神耗弱而得據以減輕其刑之情
    形，已如前所述，而被告於本院審理期間仍未與被害人家屬達成民事和解，迄未
    賠償被害人家屬損失，被害人家屬處境堪憐，難認被告確有真心悔改之意，故其
    上訴核無理由，應予駁回。
據上論斷，應依刑事訴訟法第三百六十八條，判決如主文。
本案經檢察官己○○到庭執行職務。
中      華      民      國      九十二      年    十一    月  二十四    日
                                   臺灣高等法院臺中分院刑事第六庭
                                         審判長法  官  李  文  雄
                                               法  官  邱  顯  祥
                                               法  官  陳  秀  
右正本證明與原本無異。
如不服本判決應於收受送達後十日內向本院提出上訴書狀，其未敘述上訴之理由者並
得於提起上訴後十日內向本院補提理由書（均須按他造當事人之人數附繕本）。
                                               書記官  黃  禎  祥
中      華      民      國    九十二     年     十一     月   二十五    日
附錄本案論罪科刑法條全文：
刑法第二百七十一條第一項：
殺人者，處死刑、無期徒刑或十年以上有期徒刑。
                                                                        Ｆ


司法院資訊處製作；財團法人民間司法改革基金會備份。
